臺灣彰化地方法院民事判決　九十二年度訴字第五五四號
　　原　　　告　丁○○
　　訴訟代理人　楊錫楨律師
　　被　　　告　癸○
　　　　　　　　寅○○
　　　　　　　　丑○○○
　　　　　　　　甲○○
　　　　　　　　乙○○○
　　　　　　　　己○
　　　　　　　　丙○○○
　　　　　　　　子○○○
　　　　　　　　壬○○
　　　　　　　　庚○○即陳浩.
　　　　　　　　　　　　　　住.
　　　　　　　　戊○○　　　住.
　　　　　　　　辛○○　　　住.
右當事人間請求分割共有物事件，本院於民國九十三年四月九日言詞辯論終結，判決
如左：
    主    文
被告癸○、寅○○、丑○○○、甲○○、乙○○○、己○、丙○○○應就其被繼承人
陳萬粒所有坐落彰化縣田中鎮○○段六四三地號、地目田、面積０．二七四三公頃土
地應有部分二二二０００分之六六八辦理繼承登記。
兩造共有彰化縣田中鎮○○段六四三地號、地目田、面積０．二七四三公頃土地，分
割為如附圖所示：符號000－0000部分面積０．二七二六五０公頃分歸原告取
得；符號六四三－Ａ０００一部分面積０．０００八二０公頃分歸被告癸○、寅○○
、丑○○○、甲○○、乙○○○、己○、丙○○○公同共有取得；符號六四三－Ａ０
０二部分面積０．０００三００公頃分歸被告子○○○取得；符號六四三－Ａ００三
部分面積０．０００三００公頃分歸被告壬○○取得；符號六四三－Ａ００四部分面
積０．０００一一０公頃分歸被告庚○○取得；符號六四三－Ａ００五部分面積０．
００００六０公頃分歸被告戊○○取得；符號六四三－Ａ００六部分面積０．０００
０六０公頃分歸被告辛○○取得。
訴訟費用由被告癸○、寅○○、丑○○○、甲○○、乙○○○、己○、丙○○○連帶
負擔二二二０００分之六六八，被告子○○○負擔二二二０００分之二四０，被告壬○○負擔二二二０００分之二四二，被告庚○○負擔八八八０００分之三六一，被告
戊○○、辛○○各負擔0000000分之三六一，餘由原告負擔。
    事    實
甲、原告方面：
  一、聲明：如主文所示。
  二、陳述：坐落彰化縣田中鎮○○段六四三地號、地目田、面積０．二七四三公頃
      土地（下稱系爭土地），為兩造共有，應有部分為原告八八八０００分之八八
      二六七八、被告子○○○二二二０００分之二四０、被告壬○○二二二０００
      分之二四二、被告庚○○八八八０００分之三六一、被告戊○○、辛○○各0
      000000分之三六一，另原共有人陳萬粒之應有部分為二二二０００分之
      六六八，其於民國三十五年十一月十三日死亡，被告癸○、寅○○、丑○○○
      、甲○○、乙○○○、己○、丙○○○（下稱被告癸○等七人）為其繼承人，
      尚未辦理繼承登記。兩造就系爭土地未定有不分割之特約，依物之使用目的，
      亦無不能分割之情形，惟不能協議為分割，爰請求被告癸○等七人就其等被繼
      承人陳萬粒之應有部分繼承登記，並依民法第八百二十三條第一項、第八百二
      十四條規定，請求裁判分割共有物，主張依附圖方案分割系爭土地。
  三、證據：提出土地登記謄本、地籍圖謄本各一件、戶籍登記簿謄本六件、戶籍謄
      本七件，並聲請履勘現場。
乙、被告方面：
  一、被告癸○、寅○○、丑○○○、甲○○、乙○○○、己○、丙○○○、陳健鈞
      、庚○○、戊○○、辛○○部分：經合法通知未曾於言詞辯論期日到場，亦未
      提出書狀為聲明或陳述。
  二、被告子○○○部分：未於最後言詞辯論期日到場，惟其以前到場所為聲明及陳
      述略以：同意分割，對分割方案無意見。
丙、本院依職權囑託彰化縣田中地政事務所製作分割方案圖。
    理    由
一、按當事人死亡者，訴訟程序在有繼承人承受其訴訟以前當然停止。又承受訴訟人
    ，於得為承受者，應即為承受之聲明，他造當事人，亦得聲明承受訴訟。民事訴
    訟法第一百六十八條、第一百七十五條分別定有明文。本件被告陳浩澤於訴訟中
    死亡，其繼承人庚○○已就系爭土地辦理繼承登記，有原告所提戶籍謄本、土地
    登記謄本可稽，是原告聲明庚○○承受訴訟，核無不合，應予准許。
二、次按訴狀送達後，原告不得將原訴變更或追加他訴。但該訴訟標的對於數人必須
    合一確定時，追加其原非當事人之人為當事人者，不在此限。民事訴訟法第二百
    五十五條第一項第五款定有明文。查系爭土地原共有人陳錫銘於本件訴訟繫屬前
    ，業經台灣南投地方法院九十二年年度亡字第六號判決宣告於九十一年七月三十
    日死亡，其繼承人為被告辛○○，且已就系爭土地辦理繼承登記，亦有原告所提
    戶籍謄本、土地登記謄本為憑，依上開規定，原告追加辛○○為被告，亦無不合
    ，應予准許。
三、本件被告均未於言詞辯論期日或最後言詞辯論期日到場外，核無民事訴訟法第三
    百八十六條各款所列情形，爰依原告之聲請，由其一造辯論而為判決。
四、原告起訴主張：系爭土地為兩造共有，應有部分為原告八八八０００分之八八二
    六七八、被告子○○○二二二０００分之二四０、被告壬○○二二二０００分之
    二四二、被告庚○○八八八０００分之三六一、被告戊○○、辛○○各0000
    000分之三六一，另原共有人陳萬粒之應有部分為二二二０００分之六六八
    被告癸○等七人之被繼承人陳萬粒，其於三十五年十一月十三日死亡，被告癸○
    等七人為其繼承人，尚未辦理繼承登記。系爭土地未定有不分割之特約，依物之
    使用目的，亦無不能分割之情形，惟不能協議分割，為此請求被告癸○等七人辦
    理繼承登記，並判決分割共有物等語。被告子○○○表示同意分割，對分割方案
    無意見等語，其餘被告其餘被告則未曾於言詞辯論期日到場，亦未提出書狀作何
    聲明或陳述。
五、按各共有人，得隨時請求分割共有物。又共有物之分割，依共有人協議之方法行
    之。分割之方法，不能協議決定者，法院得因任何共有人之聲請，命為分配。民
    法第八百二十三條第一項、第八百二十四條第一項定有明文。又分割共有物，性
    質上為處分行為，依民法第七百五十九條規定，共有不動產之共有人中有人死亡
    時，於其繼承人未為繼承登記以前，固不得分割共有物，惟於分割共有物訴訟中
    ，原告請求被告辦理繼承登記，並合併為分割分割共有物之請求，不但符合訴訟
    經濟原則，抑與民法第七百五十九條及強制執行法第一百三十條規定之旨趣無違
    ，最高法院著有六十九年台上字第一０一二號判例可稽。查原告主張之前揭事實
    ，業據其提出土地登記謄本、繼承系統表、戶籍登記簿謄本、戶籍謄本等為證，
    且為被告所不爭執，自堪認為真實。從而，原告請求被告癸○等七人辦理繼承登
    記，並請求判決分割共有物，核無不合，應予准許。
六、又系爭土地略呈長方形，僅西方面臨既有道路，其上並無建物，亦未種植作物等
    情，業經本院勘驗屬實，製有勘驗筆錄可稽。本院審酌後認為兩造分割後取得之
    土地均呈長方形，均面臨道路，足供通行，且被告取得之土地亦均相鄰，亦有利
    其等日後合併使用，依附圖方案分割，應符合公平原則，而為可採，爰分割如主
    文第二項所示。
七、本件係因兩造不能達成分割之協議而涉訟，是由敗訴之被告負擔負擔訴訟費用顯
    失公平，爰依兩造之應有部分，命原告負擔一部訴訟費用。
八、據上論結，原告之訴為有理由，依民事訴訟法第三百八十五條第一項前段、第七
    十八條、第八十條之一、第八十五條第一項但書、第二項，判決如主文。
中　　　華　　　民　　　國　　九十三　　年　　　四　　　月　　　二十　　日
                                    臺灣彰化地方法院民事第二庭
~B法　　　官　羅秀緞
右為正本係照原本作成。
如對本判決上訴須於判決送達後廿日內向本院提出上訴狀。
中　　　華　　　民　　　國　　九十三　　年　　　四　　　月　　　二十一　日
~B法院書記官　邱柏滄
